【裁判字號】    95,訴,536
【裁判日期】    950720
【裁判案由】    侵權行為損害賠償
【裁判全文】
臺灣板橋地方法院民事判決               95年度訴字第536號
原      告  己○○
訴訟代理人  鄭志明律師
複代理人    乙○○
            丙○○
被      告  甲○○
                        號5樓.
訴訟代理人  戊○○
複代理人    丁○○
上列當事人間請求侵權行為損害賠償事件，本院於民國95年6 月
27日言詞辯論終結，判決如下：
    主  文
被告應給付原告新臺幣玖萬伍仟貳佰陸拾柒元，及自民國九十五
年一月十七日起至清償日止，按週年利率百分之五計算之利息。
原告其餘之訴駁回。
訴訟費用由被告負擔九分之一，餘由原告負擔。
本判決第一項，得假執行。但被告如於假執行程序實施前，以新
臺幣玖萬伍仟貳佰陸拾柒元供擔保，得免為假執行。
原告其餘假執行之聲請駁回。
    事實及理由
一、原告起訴主張：
(一)原告於民國（下同）93年10月3 日上午7 時許，駕駛車牌號
    碼F8─3757號自用小客車，沿臺北市○○○路西向東第三車
    道行駛至敦化北路欲右轉時，突遭被告甲○○所駕駛車牌號
    碼DW─8886號自用小客車前車頭由後方追撞原告所駕上開車
    號汽車之後車尾，致原告自用小客車撞及路邊路燈，且因安
    全氣囊破裂造成原告受有左手臂及雙眼等處傷害。被告並因
    上開過失傷害行為，業經臺灣臺北地方法院刑事庭判處拘役
    30日，如易科罰金以300 元折算1 日確定在案。
(二)就原告主張被告應予賠償之數額悉述如下：
１、醫藥費用新臺幣（下同）1,220元：
    原告所支出之醫療費用，除扣除健保給付部分，原告得向被
    告請求之醫療費用為1,220元。
２、車損部分533,400元：
    原告所駕駛之車牌號碼F8─3757號自用小客車，因被告上開
  過失侵權行為受損，經維修後花費533,400 元，被告亦應負賠
  償之責。
３、慰撫金300,000元部分：
    原告因本件車禍造成雙眼受傷，視力減退，心理至為恐慌；
    其中左眼擦傷及鈍傷，於車禍後經持續醫療仍未完全痊癒，
    甚至衍生再發性角膜糜爛，日後仍有復發之虞，而左眼視力
    經醫師診斷亦判定無法回復，可見本件車禍造成原告無法彌
    補之精神傷害，茲請求被告賠償原告所受之精神上損失300,
    000元。
４、綜上所述，被告過失不法侵害原告之身體健康及其他權益，
    被告自應就原告所受上開損害負賠償責任，故被告應給付原
    告醫療費用1,220 元、車損533,400 元、慰撫金300,000 元
    ，共計834,620 元，被告應如數給付，爰依侵權行為之法律
    關係，提起本件訴訟，並聲明：被告應給付原告834,620
    元及自起訴狀繕本送達被告翌日起至清償日止，按週年利率
    百分之五計算之法定遲延利息。願供擔保，請准宣告假執
    行。
二、被告則以：當時肇事情況係原告駕駛車號F8─3757自小客車
    超速行駛，行經臺北市○○○路○ 段與敦化北路口時，突遇
    一部機車慢行，原告因車速過快閃避不及，故而緊急煞車打
    滑自行撞上路旁之路燈電桿，致車頭部位受損。又原告上開
    所駕F8─3757號自用小客車因此撞擊事故，並打橫次路中阻
    斷來往車輛動線，適逢被告駕駛8886─DW自用小客車行駛在
    後，突遭此一緊急狀況不及反應，因而撞上原告所駕車號F8
    ─3757號自用小客車之車尾部分，原告所提醫療費用並未舉
    證證明有任何因果關係；另車損部分被告僅就原告修車之車
    尾部分之工資31,600元及零件32,750元部分負責。至原告請
    求精神慰藉金300,000 元過高。又本件車禍原告亦與有過失
    ，法院得減輕賠償金額或免除之等語置辯。並聲明：原告
    之訴及假執行之聲請均駁回。如受不利益之判決，願供擔
    保請准宣告免為假執行。
三、本院得心證之理由
(一)就原告主張之侵權行為損害賠償責任部分：
１、原告主張被告於上開時地，駕駛車牌號碼8886─DW自用小客
    車，因未與前車保持行車安全距離，而追撞其前方由原告駕
    駛正右轉敦化北路並因閃避一部車號不詳之機車，而撞擊敦
    化北路上左側安全島之車號F8─3757號自用小客車，致原告
    汽車安全氣囊啟動，並擊傷原告之左眼及左臉，因而受有左
    眼擦傷及左眼鈍傷、左臉擦傷之傷害之事實，業據原告提出
    診斷證明書、醫療單據等為證，且被告上開過失傷害行為，
    亦經臺灣臺北地方法院刑事庭判處拘役30日，如易科罰金以
    300 元折算1 日確定在案，有臺灣臺北地方法院檢察署94年
    度偵字第7467號聲請簡易判決處刑書及臺灣臺北地方法院94
    年度北交簡字第1342號刑事簡易判決各1 份在卷可稽，自堪
    信原告此部份主張為真實。
２、按「汽車在同一車道行駛時，除擬超越前車外，後車與前車
    之間應保持隨時可以煞停之距離」，道路交通安全規則第94
    條條第1 項規定甚明。被告駕駛自用小客車自應依上開規定
    而為注意。經查：本件車禍事故發生當時之天候晴、日間，
    路面狀態乾燥並無缺陷、亦無障礙物各情，有臺北市政府警
    察局松山分局交通分隊道路交通事故當事人登記聯單、道路
    交通事故現場圖及自小客車受損照片8 幀卷附卷可佐（附於
    臺灣板橋地方法院檢察署94年度偵字第7467號偵查卷第25頁
    至第30頁）。是被告並無不能注意之情形，可以認定，乃被
    告竟仍疏未注意上揭規定，貿然駕車前行，致撞擊原告使之
    受有前述傷害，亦為被告所不否認，被告就原告所受上開傷
    害具有過失，且其過失行為與原告所受之前開傷害間，具有
    相當因果關係，足以認定。
３、按因故意或過失，不法侵害他人之權利者，負損害賠償責任
    。民法第184 條第1 項定有明文。本件被告駕車因有前述過
    失致撞擊原告，使原告身體受有傷害，業如前述，是原告依
    侵權行為之法律規定，請求被告負損害賠償責任，洵屬有據
    ，應予准許。
(二)就原告所主張之損害賠償範圍部分︰
１、按不法侵害他人之身體或健康者，對於被害人因此喪失或減
    少勞動能力或增加生活上之需要時，應負損害賠償責任；不
    法侵害他人之身體、健康、名譽、自由、信用、隱私、貞操
    ，或不法侵害其他人格法益而情節重大者，被害人雖非財產
    上之損害，亦得請求賠償相當之金額，民法第193 條第1 項
    、第195 條第1 項分別定有明文，原告因被告之侵權行為致
    受傷害，自得依前揭規定請求被告賠償其損害。茲將原告請
    求賠償之金額分述如下：
、醫療費用：
    原告主張因被告之侵權行為，前往亞東醫院醫治，自行支出
    費用，因而請求被告賠償1,220 元，業據原告提出醫療費用
    收據3 紙可參，，是原告主張被告賠償1,220 元，應予准許
    。
、車損部分：
    原告固主張支出汽車修理費533,400 元，並提出昌德汽車有
    限公司估價單9 紙為憑（附於本院三重簡易庭95年度重調字
    第1號民事聲請卷第12頁至第20頁），惟：
(1)、按「不法毀損他人之物者，被害人得請求賠償其物因毀損所
    減少之價額。」民法第196 條定有明文。此所謂減損之價額
    ，係以該被毀損之物，在將毀未毀當時之價值作為計價時點
    ，申言之，若該被毀損之物並非新品，則該物當時之價值，
    即為其被毀損致無法利用之損害價額，是倘一舊品遭毀損，
    而以新品更換之，就該物品而言，其更換後之價值反而高於
    更換前，此一情形即非所謂「賠償其物因毀損所減少之價額
    」，亦非所謂「回復原狀」之意旨，是計算損害價額時，對
    於以新品更換舊品情形，自以將新品與舊品間之差額委由原
    所有人承擔較為公平，此一差額，即所謂「折舊」，而侵權
    行為人所賠償者，即該被毀損物在將毀未毀當時之價值，如
    此始符所謂「賠償其物因毀損所減少之價額」，亦與所謂回
    復原狀之精神相符。至關於折舊數額之多寡，必須有一計算
    標準，行政院為此曾發布「固定資產耐用年數表」及「固定
    資產折舊率表」，此一內容尚可作為決定折舊費率之標準。
(2)、查原告所有之車牌號碼F8─3757號自用小客車，出廠年月為
    1992年1 月，有原告提出之行照影本附卷可按；又本件車禍
    係原告駕駛自小客車沿臺北市○○○路西向東第三車道行駛
    至肇事處右轉彎時，因向左閃避一部不詳車號機車致左前車
    輪撞及左側安全島後，後車尾再與後方同車道駛來由被告駕
    駛自小客車前車頭撞及而肇事之事實，經原告及被告於警詢
    中供述述詳，有警詢筆錄及臺北市車輛行車事故鑑定委員會
    94年4 月12日北鑑審字第09430092900 號函暨附鑑定意見書
    可佐（附於臺灣板橋地方法院檢察署94年度偵字第7467號偵
    查卷第4 頁至第13頁及第35頁至第37頁）。是原告所有自小
    客車前車頭毀損部分與被告過失行為並無因果關係，故被告
    僅就原告所有自小客車車尾毀損部分負賠償之責任。從而；
    原告所提昌德汽車有限公司估價單9 紙（附於本院三重簡易
    庭95年度重調字第1 號民事聲請卷第12頁至第20頁），費用
    為533,400 元，依上開之說明，被告僅就上開估價單第1 、
    2 紙車尾修復部分工資31,600元及零件32,750元部分負責，
    其餘估價單第3 紙至第9 紙部分係車頭修復部分，被告自無
    須賠償責任。又本件汽車之修理，既以新零件更換被損害之
    舊零件，則原告以修理費作為損害賠償之依據時，就材料費
    支出部分自應將零件折舊部分予以扣除 (至工資支出則無折
    舊問題﹚，參酌上開行政院所頒「固定資產耐用年數表」及
   「 固定資產折舊表」之規定，小客車之耐用年數為5 年，依
    定率遞減法每年折舊千分之369 ，但其最後一年之折舊額，
    加歷年折舊累計額，其總和不得超過該資產成本額10分之9
    。本件原告所有小客車自出廠年月為1992年1 月，而領照使
    用之日係81年4 月29日領照使用，有其提出行車執照影本一
    件為證，並為被告所不爭執，至93年10月3 日車禍發生時已
    使用12年5 月，已使用超過5 年而逾其耐用年限，該車更換
    零件部分之折舊額應以資產成本10分之9 ，即29,475元計（
    材料費32,750×0.9 ＝29,475），是扣除此折舊額後，原告
    得請求之零件合理修復費用為3,275 元（32,750－29,475＝
    3,275）， 從而，原告得請求賠償之修理費用為34,875元（
    31,600＋3,275＝34,875），逾此金額之請求，不應准許。
、慰撫金：
    原告主張於上開時地發生本件車禍事故時，受有雙眼受傷、
    視力減退，心理至為恐慌，其中左眼擦傷及鈍傷，於車禍後
    經持續醫療仍未完全痊癒，甚至衍生再發性角膜糜爛，日後
    仍有復發之虞，而請求慰撫金300,000 元等情，並提出診斷
    證明書為證，則原告主張因本件車禍事故受傷，精神上痛苦
    不堪，洵屬有據。本院審酌原告所受傷勢，暨原告為67年6
    月9 日生，高中畢業，月薪40,000餘元等情，而被告為70年
    11月19日生，高中畢業，月薪17,000餘元等情，有原告及被
    告之警詢筆錄及本院依職權調取兩造稅務電子閘門財產所得
    調件明細表在卷可參以及被告因本件車禍事故，經臺灣臺北
    地方法院判處被告因過失傷害人之身體，處拘役30日，如易
    科罰金以300 元折算1 日在案，有本院上開刑事判決在卷可
    稽等兩造之社會地位、經濟狀況各情，認原告請求非財產上
    之損害賠償300,000 元，尚屬過高，應予核減為100,000 元
    ，方屬適當，是原告此部分請求，於此數額內為有理由，逾
    此數額之部分為無理由，不應准許。
２、惟按「損害之發生或擴大，被害人與有過失者，法院得減輕
    賠償金額或免除之」，民法第217 條第1 項定有明文。次按
    「汽車行彎道，應減速慢行，作隨時停車之準備」，道路交
    通安全規則第93條第1 項第2 款定有明文。查：
、原告駕駛汽車自應依上開規定而為注意，且依車禍事故當時
    天氣晴朗、日間有自然光、視距良好、路面乾燥、無缺陷及
    障礙物等情，亦如前述，並為原告所不否認，是原告並無不
    能注意之情形，乃原告疏未注意上揭規定，貿然駕車前行，
    致與被告所駕車輛相撞，原告就損害之發生，亦屬與有過失
    ，臺北市車輛行車事故鑑定委員會94年4 月12日北鑑審字第
    09430092900 號函暨附鑑定意見書，亦同此認定（附於臺灣
    板橋地方法院檢察署94年度偵字第7467號偵查卷第35頁至第
    37頁）。俱徵原告對本件車禍事故之發生，亦屬與有過失甚
    明。
、就本件車禍事故發生，兩造之過失責任比例乙節，查，被告
    對本件車禍事故之發生，有未保持行車安全距離，此為肇事
    主因，而原告則有行經彎道未減速慢行之過失，為肇事次因
    已如上述，本院斟酌兩造就本件車禍事故發生之原因強弱及
    過失程度之輕重，認原告、被告就車禍之發生，應各負30%
    、70%之責任。
３、從而；原告得以請求之數額，應再扣除原告應分擔之30% 之
    責任，是原告得請求之數額為95,267元【計算式：1,220 ＋
    34,875＋100,000 ×0.7 ＝95,267，元以下四捨五入】
四、綜上所述，本件原告本於侵權行為之法律關係請求被告給付
    95,267元及自起訴狀繕本送達被告翌日即95年1 月17日起，
    至清償日止，按週年利率5%計算之法定遲延利息，核屬有據
    ，應予准許，逾此範圍之請求，則無理由，應予駁回。
五、兩造均陳明願供擔保，聲請宣告假執行及免為假行，經核原
    告勝訴部份，因未逾500,000 元，故本院依職權宣告假執行
    ，被告部分則酌定相當之擔保金額宣告免為執行；至原告其
    餘假執行之聲請，因該部分訴無理由應予駁回而失所附麗，
    應併予駁回。
六、本案事證已臻明確，兩造其餘主張、陳述及所提之證據暨攻
    擊防禦方法，經審酌後，認與本案判斷結果無影響，爰不逐
    一論述，附此敘明。
七、結論：本件原告之訴，為一部有理由，一部無理由，依民事
    訴訟法第79條、第389 條第1 項第5 款、第392 條第2 項，
    判決如主文。
中    華    民    國    95    年    7     月    20    日
                       民事第二庭 法  官  潘  長  生
以上為正本係照原本作成。
如對本判決上訴，須於判決送達後20日內向本院提出上訴狀。
中    華    民    國    95    年    7     月    20    日
                                 書記官  許 清 琳


司法院資訊處製作；財團法人民間司法改革基金會備份。
